【裁判字號】    99,事聲,115
【裁判日期】    990409
【裁判案由】    消債聲明異議
【裁判全文】
臺灣高雄地方法院民事裁定             99年度事聲字第115號
聲  請  人  遠東國際商業銀行股份有限公司
法定代理人  甲○○
相  對  人  乙○○
上列異議人與相對人間消費者債務清理事件，異議人對於民國99
年2 月25日本院97年度司執消債更字第205 號所為更生方案認可
之裁定提出異議，本裁定如下：
    主    文
原裁定廢棄。
    理    由
一、按關於更生或清算之程序，除本條例別有規定外，準用民事
    訴訟法之規定，消費者債務清理條例第15條定有明文。而當
    事人對於司法事務官處理事件所為之終局處分，得於處分送
    達後10日之不變期間內，以書狀向司法事務官提出異議。司
    法事務官認前項異議有理由時，應另為適當之處分；認異議
    為無理由者，應送請法院裁定之。法院認第一項之異議為有
    理由時，應為適當之裁定；認異議為無理由者，應以裁定駁
    回之。民事訴訟法第240 條之4 第1 至3 項定有明文。又按
    法院得將更生方案之內容及債務人財產及收入狀況報告書通
    知債權人，命債權人於法院所定期間內以書面確答是否同意
    該方案，逾期不為確答，視為同意。且按更生方案經可決者
    ，法院應為認可與否之裁定。對於第一項認可之裁定提起抗
    告者，以不同意更生方案之債權人為限。消費者債務清理條
    例第60條第1 項及62條第1 、4 項分別定有明文。經查，異
    議人遠東國際商業銀行股份有限公司（下稱遠東銀行），於
    更生執行程序中，已於98年6 月3 日不同意相對人之更生方
    案，有附於本院97年度司執消債更字第205 號卷之陳報狀1
    紙可據，故本件異議人遠東銀行提起異議，乃屬合法，合先
    敘明。
二、本件異議意旨略以：相對人即債務人乙○○（下稱相對人）
    聲請更生事件，經本院司法事務官於民國99年2 月25日以97
    年度司執消債更字第205 號更生事件裁定認可相對人所提出
    按月還款新臺幣（下同）4,000 元之方案（下稱系爭更生方
    案），惟司法事務官認可之系爭更生方案其條件為每月一期
    ，每期清償4,000 元，共分8 年96期清償，總計償還384,00
    0 元，以債權總額1,199,614 元計算，清償成數約僅為原款
    項之32.01 ％，實難令異議人信服。況相對人原陳報每月支
    出約22,701元，現相對人既無收入，僅憑其女資助支應生活
    支出，然原裁定未論究其女每月收入得否支應前開支出，如
    僅憑相對人陳報每月其女資助之4,000 元之收入，顯無能力
    支應生活開銷及系爭更生方案還款金額。再者，原裁定未就
    相對人所擁有之不動產詳為審究即准予更生，對異議人亦殊
    不公允，為此爰依民事訴訟法第240 條之4 規定，於法定期
    間內聲明異議，請求廢棄原裁定等語。
三、經查：
（一）按消費者債務清理條例之制定，乃為使負債務之消費者得
      依本條例所定程序清理其債務，以調整其與債權人及其他
      利害關係人之權利義務關係，保障債權人之公平受償，謀
      求消費者經濟生活之更生，進而健全社會經濟之發展，消
      費者債務清理條例第1 條訂有明文。次按，債務人有虛報
      債務、隱匿財產，或對於債權人中之一人或數人允許額外
      利益，情節重大，法院應不認可更生方案，消費者債務清
      理條例第63條第1 項定有明文。關於消費者債務清理條例
      之制定，乃為使負債務之消費者得依本條例所定程序清理
      其債務，保障債權人之公平受償，以謀求消費者經濟生活
      之更生，故除有第63條所定之情形外，法院得斟酌裁量認
      可更生方案。又按債務人有薪資、執行業務所得或其他固
      定收入，法院認更生方案之條件公允者，得不經債權人會
      議可決，逕依債務人之聲請或依職權以裁定認可更生方案
      ，消費者債務清理條例第64條第1 項定有明文。是依照上
      開條文之反面解釋，若債務人所提更生方案之條件非屬公
      允者，法院自不得准許。
（二）經查，異議人固主張相對人之女每月收入為何，其女每月
      收入可否負擔相對人每月支出，原裁定均未審究，即認可
      系爭更生方案尚屬速斷云云。然按消費者債務清理條例（
      下稱消債條例）之意旨乃為使負債務之消費者得依本條例
      所定程序清理其債務，以調整其與債權人及其他利害關係
      人之權利義務關係，保障債權人之公平受償，謀求消費者
      經濟生活之更生及社會經濟之健全發展。是消債條例僅就
      債務人自身之經濟狀況加以考量，無需論及非債務人之經
      濟狀況，是本件異議人表示原裁定未就相對人之女經濟狀
      況詳加調查為由提出異議，顯有誤會。況債務人自身雖無
      收入足供還款，然如相對人背後有相當資力之家族系統支
      持，亦對履行更生方案有利，非債權人所得置喙。
（三）惟查，相對人名下既有坐落高雄市○鎮區○○段二小段
      589 地號土地、門牌號碼：高雄市前鎮區○○○路1007巷
      38-1 號11 樓房屋，原裁定係以土地公告現值及房屋課稅
      現值計算上開不動產價值僅為1,350,224 元（土地公告現
      值445,900 元＋房屋課稅現值904,324 元＝1,350,224 元
      ），且系爭房地已設定第一、二順位抵押權370,000 元、
      2,420,000 元予高雄市政府，因認該房地價值不足清償高
      雄市政府之抵押債權2,790,000 元等情。然衡諸常情，一
      般不動產交易價格應高於公告及課稅現值，且系爭房地屬
      國宅，建物面積含車位坪數為44.09 坪，今原裁定並未就
      前開不動產進行鑑價以評估實際交易價格有否有利於債務
      人清償債務且降低還款負擔，僅以公告及課稅現值評估前
      開不動產之價值，則原裁定所認定之系爭更生方案，自難
      認為公允。
（四）綜上，原裁定所認許之更生方案，既有前開未盡公允之情
      形，自應認原裁定所認可之更生方案實有重為審酌之必要
      。
四、綜上所述，原裁定既有上述情形，則原裁定所認可之更生方
    案既有未當，自難維持。爰廢棄原裁定，並由本院民事執行
    處依法另為審究處理。
五、依消費者債務清理條例第15條，民事訴訟法第240 條之4 第
    3 項，裁定如主文。
中    華    民    國    99    年    4     月    9     日
              民事第一庭    法      官  林岳葳
上為正本係照原本作成。
如不服本裁定，應於裁定送達後10日內，以書狀向本院提出抗告
，並繳納抗告費新臺幣1,000元。
中    華    民    國    99    年    4     月    9     日
                            書  記  官  簡文清

司法院資訊處製作；財團法人民間司法改革基金會備份。
